臺灣高雄地方法院刑事判決　　　　　　　　　　　　九十一年度易字第一四八一號
　　公　訴　人　臺灣高雄地方法院檢察署檢察官
　　被　　　告　乙○○
右列被告因違反動產擔保交易法案件，經檢察官聲請簡易判決處刑（九十年度偵字第
一八二三號），嗣本院高雄簡易庭（九十一年雄簡字第五九一號）認不宜逕以簡易判
決處刑，移由本院依通常程序審理，本院判決如左：
    主  文
乙○○意圖為自己不法之所有，以詐術使人將本人之物交付，累犯，處有期徒刑捌月
。
    事  實
一、乙○○於民國八十七年間，因違反肅清煙毒條例案件，經判處有期徒刑三年四月
    ，於九十年一月十三日縮刑期滿而執行完畢。乙○○於出獄後，明知本身資力並
    不足以負擔每月新台幣（下同）一萬餘元之貸款，竟意圖為自己不法之所有，於
    九十年六月五日，佯以其所有車牌號碼ＯＡ—一八一八號之自用小客車一輛（以
    下簡稱系爭車輛），向聯邦商業銀行股份有限公司（以下簡稱聯邦銀行）辦理汽
    車貸款，設定最高限額為三十九萬元之抵押權，實際貸款金額則為三十萬元，而
    將系爭車輛設定動產抵押予聯邦銀行，且已向高雄市監理處辦理動產擔保交易登
    記，為動產擔保交易之債務人，雙方約定該借款分二十四期清償，每月一期，每
    期償還一萬五千二百六十九元，標的物存放地點為高雄市○鎮區○○里○○街一
    二二號四樓，在價金未清償完畢之前，不得任意遷移、出賣、出質、移轉或為其
    他處分。聯邦銀行誤以為乙○○將按期償還上開款項，乃陷於錯誤而與乙○○訂
    立上開契約。惟乙○○於取得貸款及車輛後即分文未繳，並意圖為自己不法之利
    益，於九十年八月間，未經聯邦銀行同意，將上開車輛自約定存放地點遷移後以
    八萬餘元典當予不知情之當鋪業者，嗣又委由該當舖業者以十萬元將車出賣予不
    知情之人，前後乙○○共得款十萬元，致聯邦銀行追索無著而受有損害。
二、案經聯邦銀行訴由臺灣高雄地方法院檢察署檢察官偵查後聲請簡易判決處刑。
    理  由
一、訊據被告乙○○固供承有於右揭時地向告訴人聯邦銀行貸款購車後分文未繳，即
    將該車典當、出賣予他人之事實，惟矢口否認自始有詐欺意圖，辯稱：買車當時
    我是從事塑膠公司的業務，每月薪水四、五萬元，後來因為失業缺錢，才將車子
    拿去典當、出賣云云。經查，右揭事實業據告訴代理人甲○○、吳韋萍、李美鏈
    先後分別指訴明確，並有動產抵押契約書、動產擔保交易動產抵押設定登記申請
    書、借款契約書、汽車買賣合約書各一紙附卷可憑。次查，被告前於八十七年間
    ，因違反肅清煙毒條例案件，經判處有期徒刑三年四月，於九十年一月十四日甫
    因縮短刑期而執行完畢一節，有台灣高雄地方法院檢察署刑案資料查註紀錄表、
    本院被告院內索引卡紀錄表及台灣高等法院被告全國前案紀錄表各一紙在卷可憑
    ，是堪信為真實；復觀諸前開汽車買賣合約書，可知被告除於購車時曾交付定金
    一萬元予車行外，其餘即分文未繳。被告於甫出獄而經濟狀況不佳之時即與告訴
    人訂約貸款購車，其又自承取得系爭車輛及貸款後分文未償，並供承：當初因失
    業缺錢，才將車典當得款八萬多元，之後經我同意，當鋪將車以十萬元賣出，當
    舖再給我一萬多元，總共我得款十萬元等語（見本院九十一年七月十六日審判筆
    錄），足見其有不法所有之意圖及詐術之施用甚明，被告空言辯稱：無詐欺意圖
    云云，不足採信。綜上所述，本案事證明確，被告之犯行堪以認定。
二、查被告明知無付款能力，仍以右揭方式向告訴人貸款購買汽車一輛，事後分文未
    償即將該車典當、出賣，足證其自始即具有詐欺該車之不法意圖，核其所為係犯
    刑法第三百三十九條第一項詐欺取財罪及動產擔保交易法第三十八條之罪。其以
    訂立動產擔保契約後將收受之車輛遷移後予以出質、出賣為方法而達成詐欺之目
    的，兩罪間有方法結果之牽連犯關係，應依刑法第五十五條規定，從較重之詐欺
    罪處斷（參照司法院 (74)廳刑一字第八三二號討論意見）。公訴人認被告所為
    僅係犯動產擔保交易法第三十八條之罪，於起訴法條並漏未引用刑法第三百三十
    九條第一項詐欺取財罪一節，依前所述，容有未洽，惟刑法詐欺取財罪與起訴部
    分既有牽連犯之裁判上一罪關係，本院自得併予審理，附此敘明。查被告於八十
    七年間，因違反肅清煙毒條例案件，經判處有期徒刑三年四月，於九十年一月十
    四日縮短刑期而執行完畢，已如前述，其於有期徒刑執行完畢後五年內再犯本件
    有期徒刑以上之罪，為累犯，應依刑法第四十七條規定加重其刑。審酌被告之犯
    罪動機、目的、手段，告訴人所受損害，又犯罪後之態度等一切情狀，量處如主
    文所示之刑。
據上論斷，應依刑事訴訟法第四百五十二條、第二百九十九條第一項前段，動產擔保
交易法第三十八條，刑法第十一條前段、第三百三十九條第一項、第五十五條、第四
十七條，罰金罰鍰提高標準條例第一條前段，判決如主文。
中      華      民      國    九十一      年      七      月    三十    日
                                  臺灣高雄地方法院刑事第六庭
                                      法  官  周玉群
右正本證明與原本無異。
如不服本判決，應於判決送達後十日內，向本院提出上訴狀。
                                      書記官  陳瓊芳
中      華      民      國    九十一      年      七      月    三十    日
附錄本案論罪科刑法條：
中華民國刑法第三百三十九條第一項 (普通詐欺罪)：
  意圖為自己或第三人不法之所有，以詐術使人將本人或第三人之物交付者，處五年
  以下有期徒刑、拘役或科或併科一千元以下罰金。
動產擔保交易法第三十八條：
  動產擔保交易之債務人，意圖不法之利益，將標的物遷移、出賣、出質、移轉、抵
  押或為其他處分，致生損害於債權人者，處三年以下有期徒刑、拘役或科或併科六
  千元以下之罰金。
